【裁判字號】    90,訴,1646
【裁判日期】    901108
【裁判案由】    誣告
【裁判全文】
臺灣桃園地方法院刑事判決                          九十年度訴字第一六四六號
    公  訴  人  臺灣桃園地方法院檢察署檢察官
    被      告  丙○○
    選任辯護人  李漢鑫  律師
右列被告因誣告案件，經檢察官提起公訴（九十年度偵字第一三六七七號），本院判
決如左：
    主      文
丙○○無罪。
    理      由
一、公訴意旨略以：被告丙○○係乙○○所經營高順興實業有限公司之約僱記帳人員
    ；其明知乙○○於民國九十年六月二十二日下午十三時許，打00000000
    00號行動電話，至其位於桃園縣平鎮市○○街二十一號七樓之二之住處，僅係
    詢問記帳之發票去處，並未向其恫嚇：「要你在地球上消失，及要你去死」等語
    ，竟基於意圖使乙○○受刑事處分之接續犯意，於九十年七月九日下午二十時三
    十五分許，在台北縣警察局板橋分局板橋派出所，及於九十年七月九日下午二十
    三時二十分許，在桃園縣警察局平鎮分局宋屋派出所，先後就同一事實分別向該
    管公務員誣告乙○○恐嚇，使乙○○被移送本署偵查，嗣經本署檢察官於九十年
    八月三十一日予以不起訴處分確定，乙○○告訴，因認被告涉有刑法第一百六十
    九條第一項之誣告罪嫌。
二、按「犯罪事實應依證據認定之，無證據不得推定其犯罪事實。」刑事訴訟法第一
    百五十四條定有明文。現行刑事訴訟法對於犯罪事實係採嚴格之證明，若追訴犯
    罪之證據，其證明力未使法院產生確切之心證時，法院即應為被告有利之認定，
    而不得遽為認定被告犯罪。所謂證據，係指足以認定被告確有犯罪行為之積極證
    據而言。又刑法第一百六十九條第一項誣告罪之成立，以告訴人所訴被訴人之事
    實必須完全出於虛構為要件，若出於誤會或懷疑有此事實而為申告，以致不能證
    明其所訴事實為真實，縱被訴人不負刑責，而告訴人本缺乏誣告之故意，亦難成
    立誣告罪名。
三、本件公訴人認被告丙○○有上開犯行，無非係以告訴人乙○○之指訴，及台灣桃
    園地方法院檢察署九十年度偵字第一三六七七號不起訴處分書一份為其論據。惟
    訊之被告等堅詞否認有何誣告犯行，辯稱：告訴人乙○○並未至高順興實業有限
    公司上班，實際是第三人甲○○負責，因甲○○同時與伊及告訴人乙○○交往，
    告訴人乙○○於九十年二月得知後，經常打電話要伊與甲○○分手，並非談公事
    ，伊絕非明知不實而捏造誣告，等語。經查：告訴人於本院審理時供述：「（你
    之前有常打電話給被告？）有，都是在說公司業務的事。」、「（這次是說什麼
    事？）也是公司的事情。」、「（認識甲○○？）認識。」、「（他是做什麼的
    ？）他的公司的執行者。」、「（你們有感情的糾紛？你們是男女朋友？）有的
    ，我們是男女朋友。（原先以係告訴人不答）」、「（你有常去高順興實業公司
    上班？）沒有，我只是偶而去。」、「（公司實際上都是誰在負責？）是甲○○
    在負責的。」、「（被告跟甲○○有何感情糾紛？）我不清楚。」、「我之前並
    不知到他們的關係，是在九十年二月打甲○○的行動電話，是由被告接聽的，我
    才知道甲○○另有一個女朋友。」等語，供詞前後矛盾，亦與證人甲○○於本院
    審理時證述：「（你是否同時與被告與告訴人交往？）是的。」、「（告訴人何
    時知道你另與被告也在交往？）今年。」、「（他去時都有看到被告？）在我印
    象中是沒有的。」、「（告訴人如何認識被告？）是因為告訴人打手機找我被被
    告接聽。」等語互核不符，告訴人既未至公司上班，亦未曾與被告見面，如何因
    公事認識被告，又如何與被告討論公事，何況告訴人係因打第三人甲○○之行動
    電話，由被告接聽後，始發覺第三人甲○○瞞著她腳踏兩條船，另與被告交往，
    衡情，當係找被告興師問罪較符常情。而於理論之際，本即可能因一言不合口出
    惡言，參以台灣桃園地方法院檢察署檢察官亦僅因無積極證據證明告訴人犯罪，
    而以犯罪嫌疑不足，為不起訴處分確定在案（九十年度偵字第一三六七七號）。
    綜上所述，揆諸首揭說明，其所為與刑法第一百六十九條第一項誣告罪之構成要
    件尚屬有間，此外，復查無其他積極事證，足資證明被告誣告犯行，其犯罪自屬
    不能證明，而應為無罪之諭知。
據上論斷，應依刑事訴訟法第三百零一條第一項，判決如主文。
中      華      民      國    九十      年     十一     月      八      日
                                臺灣桃園地方法院刑事第二庭
                                    法  官  曾  正  耀
右正本證明與原本無異。
如不服本判決，應於判決送達後十日內向本院提出上訴狀( 應附繕本 )，上訴於
臺灣高等法院。
                           書記官  文  巧  雲
中        華        民        國   九十   年     十一     月      八    日


司法院資訊處製作；財團法人民間司法改革基金會備份。
